【裁判字號】    88,上易,5664
【裁判日期】    890314
【裁判案由】    竊盜
【裁判全文】
臺灣高等法院刑事判決                          八十八年度上易字第五六六四號
    上  訴  人
    即  被  告  丙○○
    上  訴  人
    即  被  告  甲○○
    右  一  人
    選任辯護人  黃麗蓉
                翁方彬
右上訴人，因竊盜案件，不服臺灣桃園地方法院八十八年度易字第一三一四號，中華
民國八十八年六月二十一日第一審判決（起訴案號：臺灣桃園地方法院檢察署八十七
年度偵字第一七八九九號）提起上訴，本院判決如左：
    主  文
原判決關於丙○○、甲○○部分撤銷。
丙○○竊盜，累犯，處罰金柒仟元 ，如易服勞役以佰元折算壹日。
甲○○無罪。
    事  實
一、丙○○曾於民國八十五年間，因違反麻醉藥品管理條例案件，經臺灣桃園地方法
    院判處有期徒刑五月確定，並於八十五年五月二十八日易科罰金執行完畢，竟仍
    不知悛悔。復意圖為自己不法之所有，於八十七年十一月十三日上午十一時許，
    在乙○○位於桃園縣大溪鎮瑞興里六鄰公館二號住處之大門外，竊取乙○○所有
    置放該處之如附表三所示價值新台幣（下同）一萬一千元之木材。嗣於八十七年
    十一月二十九日，為警在其桃園縣大溪鎮○○街三０九巷四七號住處查獲，扣得
    如附表三所示之木材（業據乙○○領回）。
二、案經桃園縣警察局大溪分局報請臺灣桃園地方法院檢察署檢察官偵查起訴。
    理  由
壹、丙○○部分：
一、訊據上訴人即被告丙○○坦承於右揭時地前往拿取上開如附表三所示之木材，惟
    否認有竊盜犯行，並辯稱：我只有拿一些東西回去釘床鋪用，那些東西與拆房子
    東西放一齊，是回家經過順便撿回去的，不知是有人的云云。經查被告丙○○所
    竊取上開如附表三所示之木材，原係被害人乙○○置放於其上開住處之大門外，
    業據被周害人指陳明確，且為被告丙○○供承不諱，而上開如附表三所示之木材
    乙批，均係經加工成為長二百四十公分、寬十公分及長一百公分、寬十公分之長
    形木條，客觀上依一般人之認識，可知該木材非屬無主之物，至為灼然。被告丙○○所辯，顯係事後卸責之詞，不足採信，且經被害人乙○○之指訴失竊木材綦
    詳，復有被害人領回上開如附表三所示木材之贓物認領保管單一紙在卷可稽。而
    如附表三所示木材價值一萬一千元，亦據被害人乙○○供陳並載明於贓物認領保
    管單。本件事證明確，被告丙○○犯行洵堪明確。
二、核丙○○所為，係犯刑法第三百二十條第一項之竊盜罪。被告丙○○前於八十五
    年間，因違反麻醉藥品管理條例案件，經臺灣桃園地方法院判處有期徒刑五月確
    定，並於八十五年五月二十八日以易科罰金執行完畢，此有刑案被告全國前案紀
    錄表各乙份可佐，其受有期徒刑之執行完畢，五年以內，再犯有期徒刑以上之本
    罪，為累犯，應依刑法第四十七條規定，加重其刑。
三、原審就被告丙○○部分據以論罪科刑，固非無見。惟查（一）原判決認定在被告
    丙○○住處查獲如附表所示之木材，實際上係查獲如附表三所示之木材，認定事
    實已有未合。（二）被告丙○○竊得之木材價值一萬一千元，已據被害人乙○○
    供陳並載明於贓物認領保管單，原審未加以認定，以為科刑之依據，亦有未洽。
    被告丙○○上訴意旨否認犯罪，指摘原判決不當，雖無理由。惟原判決就被告丙○○部分既有前揭可議之處，自應由本院予以撤銷改判。爰審酌被告丙○○犯罪
    之動機、手段、被告之品行、知識程度、竊得木材之價值，被害人所受之損害及
    被告丙○○犯罪後之態度等一切情狀，量處如主文第二項所示之刑，並論知易服
    勞役之折算標準。
貳、甲○○部分：
一、公訴意旨略以：鄭文永（業經原審判處罪刑確定）與被告甲○○共同基於為自己
    不法所有之犯意，自八十七年十一月間某日起至同年月十九日止，在桃園縣大溪
    鎮瑞興里六鄰公館二號，連續多次竊取乙○○所有如附表一、二之木材，得手後
    甲○○分得如附表一所示之木材，鄭文永取得如附表二所示之木材，並由甲○○
    交付面額六萬三千元之支票與鄭文永為竊盜之代價，鄭文永並將附表二之木材交
    付不知情之鄭源東以償付其所欠之借款，而鄭源東於數日後將該批木材出賣與不
    知情之黃燦榮。因認被告甲○○犯有刑法第三百二十條第一項之竊盜罪嫌。
二、按犯罪事實，應依證據認定之，無證據不得推定其犯罪事實；不能證明被告犯罪
    者，應諭知無罪之判決，刑事訴訟法第一百五十四條、第三百零一條第一項分別
    定有明文。又認定不利於被告之事實，須依積極證據，苟積極證據不足為不利於
    被告事實之認定時，即應為有利於被告之認定，更不必有何有利之證據；追為目
    的，是其陳述是否與事實相符，仍應調查其他證據以資審認；共同被告不利於已
    之陳述，固得採為其他共同被告犯罪之證據，惟此項不利之陳述，須無瑕疵可指
    ，而就其他方面調查，又與事實相符，始得採為其他共同被告犯罪事實之認定（
    最高法院三十年上字第八一六號、五十二年台上字第一三００號、四十六年度台
    上四一九號判例參照）。
三、本件公訴人起訴被告甲○○涉有竊盜犯行，係以被告甲○○對於犯罪事實於偵查
    中坦承不諱，核與被害人乙○○指訴之情節相符，且與共同被告鄭文永所陳之情
    若合符節，復有贓物領據二紙、面額六萬三千元之支票影本一紙在卷足稽為論據
    。
四、訊據上訴人即被告甲○○否認有被訴之竊盜犯行，辯稱：伊確實是向鄭文永購買
    木材，伊若偷木材，何必開票六萬多元給鄭文永，且只分到十之一之木材，理應
    分到百分之四十。被害人說看見二部車偷竊，但指出車牌是鄭文永的，若伊有偷
    ，應能指出伊之車牌，伊於購買前有去看貨，沒有去偷，那些木材是鄭文永賣給
    伊等語。查被告甲○○自警局偵訊時即堅決否認竊盜犯行。其於警局辯稱：伊向
    鄭文永購買木材肖楠二塊，長二百公分、寬八十公分、厚二十公分，肖楠一塊長
    六點五尺、寬一點九尺、厚一寸，檜木三塊，長七點五尺、寬二點一尺、厚一寸
    。買來是用在家裏裝潢地板。以市價六萬三千元付款，以支票付款，票期一個月
    等語。（見偵查卷第六頁反面）；在檢察官偵查中辯稱：那些木材是伊表弟鄭文
    永於八十七年十一月九日左右，在伊中新里老家賣給伊．是六萬三千元，因老家
    旁邊加蓋農舍等語（見偵查卷第一０九頁反面）；在原審辯稱：附表一之木材是
    伊拿支票向鄭文永買的，伊是貪小便宜，事後伊已知錯，且伊希望可以與被害人
    和解等語。（見原審卷第三五頁反面）。被告甲○○辯稱是以六萬三千元之支票
    向鄭文永買附表一之木材，並有被告甲○○提出臺灣中小企業銀行大溪分行為付
    款人，票號ＡＳ0000000號，八十七年十二月十一日期之同額支票影本附
    卷可稽，鄭文永於警局調查時未到案，於檢察官偵查中亦承認有收受該張支票，
    僅供稱：他（指被告）說大的木材他無法搬，他帶我去搬了七、八次，每次搬一
    、二條，票開給我云云（見偵查卷第一０七頁）；惟為被告甲○○所否認。鄭文
    永於檢察官偵查中另供稱：「最先是他（指被告甲○○）說他搬不動，找我和源
    （指丙○○）去搬，還選那一塊叫我搬」云云（見偵查卷第一０二頁反面）；惟
    同案被告丙○○否認有一同前去（見偵查卷一一０頁），則鄭文永所為不利於被
    告之陳述已有瑕疵可指。況鄭文永將如附表二所示之木材交付不知情之鄭源東以
    抵償所欠之款，鄭源東再轉售予亦不知情之黃燦榮等情，已據證人鄭源東、黃燦
    榮於警局證述甚明，而鄭文永於原審竟否認將如附表二所示之木材交付鄭源東云
    云（見原審卷第三三頁反面）。又依鄭文永所供係被告甲○○叫伊去搬木材，被
    告並給伊該六萬三千元之支票，惟在被告甲○○住處所查扣如附表一所示之木材
    ，卻比鄭文永分得如附表二所示之木材為少。再查據被害人乙○○於本院調查時
    陳稱：「我提供車號給警方循線查到鄭文永」等語，則前去搬運木材之車輛屬鄭
    文永，顯非被告之車輛。且經前開調查，鄭文永所供與事實不符，自難採為被告
    甲○○犯罪之證據。綜上查證，被告甲○○辯稱其係向鄭文永購買如附表一所示
    之木材，堪以採信。至於被告甲○○供承「鄭文永帶我去看那貨（指木材），他
    說那東西是他朋友寄他賣的，我相信他所言，我共去二次」等語（見本院八十九
    年一月十九日訊問筆錄）。惟被告甲○○去看二次木材，係因要向鄭文永購買而
    前往看木材，尚難認與鄭文永就被訴之竊盜犯行有犯意聯絡及行為分擔。此外，
    復查無積極事證足認被告甲○○有被訴竊盜犯行，不能證明被告甲○○犯罪。本
    件事實已明，被告甲○○聲請調查被害人乙○○交給警方之車號，本院認已無必
    要；至被告甲○○向鄭文永購買如附表一所示之木材，是否有贓物罪嫌，因與
    起訴事實非屬同一，本院不予審究，均附予敘明。
五、原審就被告甲○○部分予以論罪科刑，雖非無見。惟查不能證明被告甲○○犯罪
    ，已詳如前述。被告甲○○上訴意旨否認犯罪，執此指摘原判決不當，為有理由
    ，應由本院就被告甲○○部分亦予撤銷改判，依法諭知被告甲○○無罪之判決。
據上論斷，應依刑事訴訟法第三百六十九條第一項前段、第三百六十四條、第二百九
十九條第一項前段、第三百零一條第一項，刑法第三百二十條第一項、第四十七條、
第四十二條第二項，罰金罰鍰提高標準條例第一條前段、第二條，判決如主文。
本案經檢察官郭文東到庭執行職務。
中    華    民    國    八十九    年        三        月      十四      日
                            台灣高等法院刑事第三庭
                                審判長法  官  張  連  財
                                      法  官  張  傳  栗
                                      法  官  李  英  勇
右正本證明與原本無異。
不得上訴。
                                      書記官  倪  淑  芳
中    華    民    國    八十九    年        三        月      十六      日
附錄：本案論罪科刑法條全文
刑法第三百二十條：
意圖為自己或第三人不法之所有，而竊取他人之動產者，為竊盜罪，處五年以下有期
徒刑、拘役或五百元以下罰金。
意圖為自己或第三人不法利益，而竊佔他人之不動產者，依前項之規定處斷。
前二項之未遂犯罰之。


司法院資訊處製作；財團法人民間司法改革基金會備份。
